---
title: "Mückenstiche"
output: 
  learnr::tutorial:
    progressive: true
runtime: shiny_prerendered
---

```{r setup, include=FALSE}
library(learnr)
library(mosaic)
Muecken <- read.csv("mosquitos.csv")

diff.stipro <- diffmean(mosquitoes ~ drink, data = Muecken)

set.seed(1896)
Nullvtlg <- do(100)* diffmean(mosquitoes ~ shuffle(drink), data = Muecken)
```

## Bier oder Wasser?

Bier oder Wasser? 

Was ist attraktiver? 

##

**Für Mücken?**

## Datenbasis

Gibt es einen Zusammenhang zwischen dem konsumierten Getränk (Bier oder Wasser) und der Attraktivität auf Mücken? Dieser Frage wird im Paper [Lefèvre, T. et al. (2010). Beer consumption increases human attractiveness to malaria mosquitoes. PloS one, 5(3), e9546.](https://doi.org/10.1371/journal.pone.0009546) im Rahmen eines Experiments nachgegangen.


```{r mosaic}
# Paket mosaic laden
library(mosaic)
# Datensatz in R einlesen
Muecken <- read.csv("mosquitos.csv")
```

Erste Betrachtung:

```{r RL}
Muecken
```

Übersicht:

```{r}
inspect(Muecken)
```

Was aktiviert wohl mehr Mücken? 

Sei $F_{\text{Bier}}(y)$ die Verteilung der Anzahl Mücken beim Bier trinken und $F_{\text{Wasser}}(y)$ die Anzahl Mücken beim Wasser trinken.

```{r Generalisierung, echo=FALSE}
question("Wie lautet die Nullhypothese?",
         answer("$F _ {\\text{Bier}}(y)=F _ {\\text{Wasser}}(y)$", correct = TRUE, message = "Die Nullhypothese lautet: *kein* Unterschied in der Verteilung."),
         answer("$F _ {\\text{Bier}}(y) \\neq F _ {\\text{Wasser}}(y)$", message = "Die Nullhypothese lautet: *kein* Unterschied in der Verteilung."))
```

## Erste Analyse

`gf_jitter(mein.y ~ mein.x, data = Meine.Daten)` zeichnet ein *verwackeltes* Streudiagramm. Dies bietet sich hier an, da beide Variablen diskret sind. Welche Variable (`mosquitoes`, `drink`) sollte inhaltlich auf welche Achse?

```{r gf_point, exercise = TRUE, eval=FALSE}
gf_jitter(___ ~ ___, width = 0.1, height = 0.1, data = Muecken)
```

```{r gf_point-solution}
gf_jitter(mosquitoes ~ drink, width = 0.1, height=0.1, data = Muecken)
```

(Mit `width=0.1` und `height=0.1` wird die Stärke des Verwackelns vertikal bzw. horizontal festgelegt.)

##

Modell: `mosquitoes ~ drink` -- Die Anzahl Mücken hängt (evtl.) ab vom Getränk. 

Statt eines Streudiagramms kann auch der arithmetische Mittelwert der Anzahl Mücken über die Funktion `mean()` berechnet werden:

```{r mean, exercise = TRUE, eval=FALSE}
___(mosquitoes ~ drink, data = Muecken)
```

```{r mean-solution}
mean(mosquitoes ~ drink, data = Muecken)
```

##

Es gilt in der Stichprobe des Experiments also:

$$\bar{y}_\text{Beer} = `r mean(mosquitoes ~ drink, data = Muecken)[1]` > `r mean(mosquitoes ~ drink, data = Muecken)[2]` = \bar{y}_\text{Water}$$

Und damit:

```{r diffmean}
diffmean(mosquitoes ~ drink, data = Muecken)
```


$$\bar{y}_\text{Water} - \bar{y}_\text{Beer} == `r diffmean(mosquitoes ~ drink, data = Muecken)`$$
Wenn wir annehmen, die Nullhypothese -- es gibt keinen Unterschied, also auch $\mu_\text{Water} = \mu_\text{Beer} =0$ -- gilt, dann würde dieses Modell vorhersagen:

$$\bar{y}_\text{Water} - \bar{y}_\text{Beer} \approx 0$$
Wie wahrscheinlich ist es, dass eine Stichprobe eine mindestens so große Differenz wie beobachtet aufweist, wenn die Nullhypothese stimmen würde?

## Simulation der Nullhyothese

**Wenn** es keinen Unterschied in der Verteilung der Anzahl Mücken zwischen Bier und Wasser gibt, kann ich diese permutieren (vertauschen, mischen). In R mosaic über `shuffle()`:

```{r shuffle, exercise = TRUE}
diffmean(mosquitoes ~ shuffle(drink), data = Muecken)
```

Wenn Sie mehrfach auf `Run Code` drücken, können Sie beobachten, dass auch, wenn die Nullhypothese gilt, zufällig Differenzen im Mittelwert beobachtet werden. 

##

Ein paar Simulationen von *was wäre wenn die Nullhypothese stimmen würde* reichen vielleicht nicht. Über `do()* ` können wir das z. B. $100\times$ wiederholen:

```{r Simulation, exercise = TRUE}
set.seed(1896)
Nullvtlg <- do(100)* diffmean(mosquitoes ~ shuffle(drink), data = Muecken)
head(Nullvtlg)
```

(Mit Hilfe von `set.seed()` wird der Zufall reproduzierbar.)

*Hinweis*: In der Praxis werden i. d. R. mehr als `100` Wiederholungen durchgeführt.

##

Zeichnen Sie ein Histogramm der Verteilung der simulierten `diffmean`-Werte der `Nullvtlg`.

```{r Nullvtlg, exercise = TRUE, eval = FALSE}
gf_histogram( ~ ___, data = ___)
```

```{r Nullvtlg-solution}
gf_histogram( ~ diffmean, data = Nullvtlg)
```

## Hypothesenprüfung

Die *Theorie* der Nullhypothese sagt folgende Differenzen voraus:

```{r Null-Visu}
gf_histogram( ~ diffmean, data = Nullvtlg, binwidth = 1)
```

(Über `binwidth = 1` wird die Breite der Histogrammbalken auf `1` festgelegt.)

Die *Praxis* unserer Stichprobe ergibt folgende Differenz:

```{r Stipro}
diff.stipro <- diffmean(mosquitoes ~ drink, data = Muecken)
diff.stipro
```

Vergleichen Sie visuell *Theorie* und *Praxis*, indem Sie eine vertikale Linie über `gf_vline()` an geeigneter Stelle der X-Achse ergänzen:

```{r Pruef, exercise = TRUE, eval = FALSE}
gf_histogram( ~ diffmean, data = Nullvtlg, binwidth = 1) %>%
  gf_vline(xintercept = ~___)
```

```{r Pruef-solution}
gf_histogram( ~ diffmean, data = Nullvtlg, binwidth = 1) %>%
  gf_vline(xintercept = ~diff.stipro)
```

##

```{r p-Wert-Visu, echo=FALSE}
question("Welche Aussage stimmt?",
         answer("Die beobachtete Differenz kommt häufig vor, wenn die Nullhypothese stimmt.", message = "Wenn die Nullhypothese stimmt, würde man Differenzen von $\\approx \\pm 2.7$ erwarten, und nicht von 4.377778."),
         answer("Die beobachtete Differenz kommt selten vor, wenn die Nullhypothese stimmt.", correct = TRUE,  message = "Wenn die Nullhypothese stimmt, würde man Differenzen von $\\approx \\pm 2.7$ erwarten, und nicht von 4.377778."))
```

## p-Wert

Der p-Wert ist die Wahrscheinlichkeit unter den Annahmen der Nullhypothese eine mindestens so große Differenz wie die der Stichprobe zu beobachten. Da zunächst keine *Richtung* (z. B. Bier besser als Wasser) vermutet wird und die Verteilung symmetrisch ist, wird hier der Absolutetrag `abs()` verwendet:

```{r p-value}
prop( ~ abs(diffmean) >= abs(diff.stipro), data = Nullvtlg)
```

- `abs(diffmean)` ist der Betrag der simulierten Differenzen der Verteilung unter $H_0$ (`Nullvtlg`).
- `abs(diff.stipro)` ist der Betrag der beobachteten Differenz der Stichprobe.

**Fazit:** In `r prop( ~ abs(diffmean) >= abs(diff.stipro), data = Nullvtlg)` der `r nrow(Nullvtlg)` Simulationen war die im Modell $H_0$ vorhergesagte Differenz größer als die tatsächlich beobachtete. Die beobachteten Daten können *nicht* plausibel durch das Modell *kein Unterschied in der Verteilung in der Population* erklärt werden. 

