---
title: "Analyse Geburten"
output: 
  learnr::tutorial:
    progressive: true
runtime: shiny_prerendered
---

```{r setup, include=FALSE}
library(learnr)
library(mosaic)
data(Births78)
```

## Willkommen

In dieser kleinen App können Sie ein wenig erste Erfahrungen mit [`R`](https://www.r-project.org/) und dem Zusatzpaket [`mosaic`](https://projectmosaic.github.io/mosaic/) sammeln.

## Vorbereitungen

### mosaic

Um ein Zusatzpaket wie `mosaic` in R nutzen zu können muss dies *einmalig* über `install.packages()` installiert werden:

```{r install, eval=FALSE}
install.packages("mosaic")
```


Um es nutzen zu können wird es über den Befehl `library()` zu Beginn der Arbeit mit R geladen:

```{r mosaic, eval=FALSE}}
library(mosaic)
```

*Hinweis*: Die angezeigten Meldungen sind *keine* Fehlermeldungen, nur Hinweise!

## `Births78`

In diesem Datensatz aus dem Paket `mosaic` sind die Geburten je Tag in den USA aus dem Jahre 1978 aufgeführt. 

### Daten in R Sitzung einlesen

Zur Ausführung der Befehle bitte auf `Run Code` drücken.

```{r Births78, exercise = TRUE}
data(Births78)
```

*Hinweis*: Es erfolgt keine Meldung o.ä. In RStudio erscheint der Datensatz rechts oben im Panel `Environment`.


### Hilfe zum Datensatz

Das `?` gefolgt von einem R Aufruf `foo` ruft die Hilfe zum R Aufruf `foo` auf -- wobei `foo` hier ein Datensatz ist. Dies funktioniert natürlich nur bei R internen Datensätzen.

```{r Help, exercise = TRUE}
?Births78
```

*Hinweis*: In RStudio erscheint die Hilfeseite im Panel rechts unten (`Help`).

### Datensatz betrachten

Wenn Sie den Namen des Datensatzes eingeben, wird dieser angezeigt. 

```{r View, exercise = TRUE}
Births78
```
 
*Hinweis*: Dies gilt allgemein für R Objekte, also auch z.B. Funktionen.
 

## Analyse

Im folgenden Fenster können Sie jetzt diesen Datensatz selbstständig mit R mosaic analysieren. 

```{r selber, exercise = TRUE, eval=FALSE, exercise.lines=15}
gf_point(births ~ date, data = Births78)
```




