---
title: "Lineare Regression"
output: 
  learnr::tutorial:
    progressive: true
runtime: shiny_prerendered
---

```{r setup, include=FALSE}
library(learnr)
library(mosaic)
library(ggfortify)

checker <- function(label, user_code, check_code, envir_result, evaluate_result, ...) {
  list(message = check_code, correct = TRUE, location = "append")
}
tutorial_options(exercise.timelimit = 60, exercise.checker = checker)

Co2Gdp <- read.csv2("co2gdp.csv")

# Regression
erglm <- lm(log.co2 ~ log.gdp, data = Co2Gdp)
erglm.cont <- lm(log.co2 ~ continent, data = Co2Gdp)

residuen <- resid(erglm)
angepasst <- fitted(erglm)

# Bootstrap
set.seed(1896)
Bootvtlg <- do(1000)* lm(log.co2 ~ log.gdp, data = resample(Co2Gdp))
```

## Willkommen

**Modellierung** hat viele Ziele. U.a. den, zu *erklären*, aber auch den *vorherzusagen*. Dabei gibt es häufig mindestens zwei Variablen, eine abhängige Variable ($y$), eine unabhängige Variable ($x$). Bei einer mathematischen Modellierung wird eine Funktion gebildet:

$$y=f(x)$$

Eine der einfachsten Formen des Zusammenhangs ist ein linearer Zusammenhang, eine Gerade:

$$y=\beta_0 + \beta_1 \cdot x$$
Mit dem Achsenabschnitt $\beta_0$ und der Steigung $\beta_1$. 

In der Realität gibt es aber häufig (zufällige?) Abweichungen von einer solchen Gerade, dem Modell. 

Daten = Modell + Rest

Für diesen Rest wird daher ein Residuum $\epsilon$ mit ins Modell genommen:

$$y=\beta_0 + \beta_1 \cdot x + \epsilon$$

```{r anpassung, echo=FALSE}
question("Wann ist eine Modellanpassung *gut*?",
  answer("Wenn die Residuen groß sind.", message = "Falsch: der nicht modellierte Rest sollte klein sein."),
  answer("Wenn die Residuen klein sind.", correct = TRUE, message = "Richtig: der nicht modellierte Rest sollte klein sein.")
)
```

###

### Kleinste Quadrate Schätzung

Genau dies versucht anhand einer Stichprobe die *Kleinste-Quadrate-Schätzung*: Schätze Achsenabschnitt und Steigung so, dass $\sum \epsilon^2$ minimal ist. Die *Schätzwerte* für die eigentlich unbekannten Modellparameter $\beta_0$, $\beta_1$ werden mit $\hat{\beta}_0$ und $\hat{\beta}_1$ gekennzeichnet.


```{r residuum, echo=FALSE}
question("Zeigt eine solche Analyse, dass $x$ *kausal* (ursächlich) für $y$ ist?",
  answer("Ja.", message = "Falsch: welche Variablen wofür verwendet werden ist zunächst eine Entscheidung der Wissenschaftlerin."),
  answer("Nein.", correct = TRUE, message = "Richtig: welche Variablen wofür verwendet werden ist zunächst eine Entscheidung der Wissenschaftlerin.")
)
```

## CO~2~-Emissionen und Wohlstand

Ökonomie und Ökologie. Klimaschutz und wirtschaftlicher Erfolg. Wie sieht der Zusammenhang aus?


U.a. die Internetseite [Our World in Data](https://ourworldindata.org/) stellt dafür Daten und Analysen zur Verfügung. Die hier verwendeten Daten stammen aus dem Beispiel [CO~2~ emissions and prosperity](https://ourworldindata.org/co2-and-other-greenhouse-gas-emissions#co2-emissions-and-prosperity).

Zur Vorbereitung der Analyse das vorab installiertes Paket `mosaic` laden:

```{r mosaic}
library(mosaic)
```


Außerdem müssen die Daten eingelesen werden. Datenformat `csv` mit Semikolon `;` als Datentrennzeichen und Komma `,` als Dezimaltrennzeichen. Variablennamen in der ersten Zeile.

```{r Einlesen, eval=FALSE}
Co2Gdp <- read.csv2("co2gdp.csv")
```

Die verwendeten Variablen sind auf Länderebene (`country`):

- `log.co2`: Der Logarithmus der CO~2~-Emissionen je Einwohner in Tonnen im Jahr 2014.
- `log.gdp`: Der Logarithmus des realen Bruttoinlandsprodukt je Einwohner.


Für eine detaillierte Beschreibung siehe [Our World in Data](https://ourworldindata.org/co2-and-other-greenhouse-gas-emissions#co2-emissions-and-prosperity).

```{r skalennvieau, echo=FALSE}
question("Welches Skalenniveau hat die Variable `log.gdp`?",
  answer("Kategorial - nominal", message = "Falsch: die Werte können nicht nur unterschieden werden. Es gibt auch eine Reihenfolge, Abstände und einen natürlichen Nullpunkt."),
  answer("Kategorial - ordinal", message = "Falsch: die Werte können nicht nur unterschieden und in eine Reihenfolge gebracht werden. Es gibt auch natürliche Abstände und einen natürlichen Nullpunkt."), 
    answer("Numerisch - intervall", message = "Falsch: die Werte können nicht nur unterschieden und in eine Reihenfolge mit natürlichen Abständen. Es gibt auch einen natürlichen Nullpunkt."), 
    answer("Numerisch - verhältnis", correct=TRUE, message = "Richtig: die Werte können unterschieden werden, es gibt aber eine natürliche Ordnung. Auch können die Abstände verglichen werden und es gibt einen absoluten Nullpunkt.")
)
```


```{r scatterplot , exercise = TRUE}
gf_point(log.co2 ~ log.gdp, data = Co2Gdp)
```


```{r zshg, echo=FALSE}
question("Was können Sie anhand der Abbildung über den Zusammenhang von Wohlstand und CO~2~-Emissionen aussagen?",
  answer("Es scheint keinen Zusammenhang zu geben.", message = "Falsch: das Streudiagramm lässt einen positiven Zusammenhang vermuten."),
    answer("Es scheint einen negativen Zusammenhang zu geben.", message = "Falsch: das Streudiagramm lässt einen positiven Zusammenhang vermuten."),
    answer("Es scheint einen positiven Zusammenhang zu geben.", message = "Richtig: das Streudiagramm lässt einen positiven Zusammenhang vermuten.")
)
```


```{r kausal, echo=FALSE}
question("Kann aus der Datenanalyse unmittelbar eine Kausalaussage folgen (Wohlstand führt zu CO~2~-Emissionen)?",
  answer("Ja", message = "Falsch: da eine Beobachtungsstudie vorliegt sind keine unmittelbaren Kausalaussagen möglich."),
  answer("Nein", correct = TRUE, message = "Richtig: da eine Beobachtungsstudie vorliegt sind keine unmittelbaren Kausalaussagen möglich.")
)
```

## Korrelation und Lineare Regression

Eine Kennzahl für den linearen Zusammenhang ist der Korrelationskoeffizient $r_{xy}$. Dieser kann in R durch den Befehl `cor()` berechnet werden:

```{r cor , exercise = TRUE}
cor(log.co2 ~ log.gdp, data = Co2Gdp)
```

###

### Einordnung Korrelation

Da gilt $-1 \leq r \leq +1$ liegt hier mit $r=`r round(cor(log.co2 ~ log.gdp, data = Co2Gdp),2)`$ eine hohe positive Korrelation vor. 

### Lineare Regression

Aber wir wollen ein Modell mit $$\text{log.co2}=\beta_0 + \beta_1 \cdot \text{log.gdp} + \epsilon$$ anpassen.

Dazu muss nur der Befehl `cor()` durch `lm()` ersetzt werden.

```{r lm, exercise = TRUE}
cor(log.co2 ~ log.gdp, data = Co2Gdp)
```

```{r lm-solution}
lm(log.co2 ~ log.gdp, data = Co2Gdp)
```

###

### Ergebnis Regression

Die geschätzten Koeffizienten des Modell sind also:

- $\hat{\beta}_0=`r round(coef(erglm)[1],4)`$ (`(Intercept)`)
- $\hat{\beta}_1=`r round(coef(erglm)[2],4)`$ (`log.gdp`)

Und damit haben wir als Modell:

$$\widehat{\text{log.co2}}=`r round(coef(erglm)[1],4)` + `r round(coef(erglm)[2],4)` \cdot \text{log.gdp}$$

Über folgenden Befehl erhalten Sie das (logarithmierte) BIP je Einwohner für Deutschland:

```{r brdgdp, exercise = TRUE}
Co2Gdp %>%
  filter(country == "Germany") %>%
  select(log.gdp)
```

Setzen Sie diese Werte ein um die im Modell prognostizierten CO~2~-Emissionen zu bestimmen ($\hat{y}_{\text{Germany}}$).

```{r progco2, exercise = TRUE}

```

```{r progco2-solution}
-10.195+1.186*10.69017
```

Vergleichen Sie dies mit den beobachteten Wert ((${y}_{\text{Germany}}$):

```{r brdco2, exercise = TRUE}
Co2Gdp %>%
  filter(country == "Germany") %>%
  select(log.co2)
```

###

### Mehr zur linearen Regression

Mehr erfahren wir, wenn wir das Ergebnis der linearen Modellierung einem R Objekt, z.B. `erglm` zuweisen, d.h.:

```{r erglm}
erglm <- lm(log.co2 ~ log.gdp, data = Co2Gdp)
```

Dieses können wir weiterverwenden, z.B. für eine Zusammenfassung des Ergebnis über `summary()`:

```{r plotmodel, exercise = TRUE}
erglm %>%
  summary()
```

###

### Bestimmheitsmaß $R^2$

Die Schätzwerte (Spalte `Estimate`) kennen wir bereits. Hier ist aber besonders interessant das *Bestimmtheitsmaß* $R^2$. Dies gibt an, wie groß der Anteil der modellierten Variation von $y$ ist. Zu finden ist dieser Wert unter `Multiple R-squared`.

Hier gilt: $R^2=`r round(rsquared(erglm),2)`$

```{r r2, echo=FALSE}
question("Ist das ein hoher Wert für $R^2$?",
  answer("Nein.", message = "Falsch: als Anteil der modellierten Variation nimmt $R^2$ Werte zwischen 0 und 1 an, und je höher desto größer ist der Anteil der modellierten Variation."),
  answer("Ja.", correct = TRUE, message = "Richtig: wals Anteil der modellierten Variation nimmt $R^2$ Werte zwischen 0 und 1 an, und je höher desto größer ist der Anteil der modellierten Variation.")
)
```


## Inferenz in der Regression

In gewisser Hinsicht sind auch die Daten dieser Stichprobe *zufällig*. Wie ändern sich die Schätzwerte usw. wenn wir mit Zurücklegen aus der Stichprobe eine neue ziehen, wir resamplen (`resample()`)? Drücken Sie ruhig öfter auf `Run Code`.

```{r resample, exercise = TRUE}
lm(log.co2 ~ log.gdp, data = resample(Co2Gdp))
```


### `do()*`

Über den Befehl `do()*` kann das resamplen öfter wiederholt werden -- und wir erhalten auch gleich eine interessante Übersicht wichtiger Ergebnisse der linearen Modellierung.

Ohne Resamplen:
```{r do1, exercise = TRUE}
do(1)* lm(log.co2 ~ log.gdp, data = Co2Gdp)
```

3-maliges Resamplen:

```{r do3, exercise = TRUE}
do(3)* lm(log.co2 ~ log.gdp, data = resample(Co2Gdp))
```

```{r do, echo=FALSE}
question("Sind die Schätzwerte für Achsenabschnitt und Steigung immer gleich?",
  answer("Ja.", message = "Falsch: die geschätzten Koeffizienten des Modells sind eine Funktion der zufälligen Stichprobe. Sie variieren von Resample zu Resample."),
  answer("Nein.", correct = TRUE, message = "Richtig: die geschätzten Koeffizienten des Modells sind eine Funktion der zufälligen Stichprobe. Sie variieren von Resample zu Resample.")
)
```

### Bootstrap

Beim Bootstrapping wird die Stichprobenverteilung durch wiederholtes Resampling simuliert.

Zunächst wird zur Reproduzierbarkeit der Zufallszahlengenerator gesetzt.

```{r setseed}
set.seed(1896)
```

Und dann z.B. 1000-mal resampled:

```{r boot, eval=FALSE}
Bootvtlg <- do(1000)* lm(log.co2 ~ log.gdp, data = resample(Co2Gdp))
```

### Bootstrap-Verteilung

Die Bootstrap-Verteilung, z.B. von $\hat{\beta}^*_1$, d.h. die Steigung in Richtung `log.gdp`, können wir jetzt betrachten:

```{r boothist, exercise = TRUE}
gf_histogram( ~ log.gdp, data = Bootvtlg)
```

```{r null, echo=FALSE}
question("Angenommen es gebe keinen linearen Zusammenhang zwischen Wohlstand und CO~2~-Emissionen. Was würde dann gelten?",
  answer("$\\beta_0=0$", message = "Falsch: wenn die Steigung in Richtung `log.gdp` 0 wäre, würde sich im Modell `log.co2` nicht ändern."),
  answer("$\\beta_1=0$", correct = TRUE, message = "Richtig: wenn die Steigung in Richtung `log.gdp` 0 wäre, würde sich im Modell `log.co2` nicht ändern.")
)
```


### `gf_vline()`

Über `gf_vline(xintercept = x)` können Sie eine vertikale Linie hinzufügen. Ergänzen Sie den Wert, der gelten würde, wenn es keinen Zusammenhang gäbe.

```{r boot0, exercise = TRUE, eval = FALSE}
gf_histogram( ~ log.gdp, data = Bootvtlg) %>%
  gf_vline(xintercept = ___)
```

```{r boot0-solution}
gf_histogram( ~ log.gdp, data = Bootvtlg) %>%
  gf_vline(xintercept = 0)
```


### Konfidenzintervall

Ein Konfidenzintervall auf Basis der Bootstrappings erhalten Sie über den Befehl `confint()':

```{r confi, exercise = TRUE}
confint(Bootvtlg)
```

### 

```{r conf0, echo=FALSE}
question("Ist die Annahme, dass es keinen linearen Zusammenhang zwischen Wohlstand und CO~2~-Emissionen gibt, kompatibel mit den Daten?",
  answer("Ja.", message = "Falsch: der Wert $\\beta_1=0$ wird nicht vom Konfidenzintervall überdeckt, er liegt außerhalb der üblichen Werte der Bootstrap-Verteilung."),
  answer("Nein.", correct = TRUE, message = "Richtig: der Wert $\\beta_1=0$ wird nicht vom Konfidenzintervall überdeckt, er liegt außerhalb der üblichen Werte der Bootstrap-Verteilung.")
)
```


## Modellannahmen

Die Grundannahme einer linearen Regression ist zunächst, dass es, wenn, dann einen linearen Zusammenhang gibt. Dazu sollte, wenn möglich, zunächst das Streudiagramm $y$, $x$ betrachtet werden (siehe oben):

```{r s2, exercise = TRUE}
gf_point(log.co2 ~ log.gdp, data = Co2Gdp)
```

###

Der Zusammenhang sieht linear aus, es sind keine extremen Ausreißer zu erkennen.

### Residuen vs. Angepasste Werte

Sieht ok aus. Aber auch im Streudiagramm der Residuen (`resid()`, $y-\hat{y}$) und der angepassten Werte (`fitted()`, $\hat{y}$) sollte kein Muster erkennbar sein. 

```{r residfit, exercise = TRUE}
# Datenvektoren erzeugen
residuen <- resid(erglm)
angepasst <- fitted(erglm)

# Streudiagramm
gf_point(residuen ~ angepasst)
```

###

Es ist kein Muster erkennbar.


### Erweiterungen

Weitere Aspekte die ggf. beachtet werden sollten:

- Keine einflussreichen Ausreißer 
- Keine Autokorrelation
- Keine Heteroskedastizität
- Evt. Normalverteilung der Residuen



## Detailierte Analyse

Auch wenn es keine Kausalanalyse ist, so zeigen die vorherigen Analysen doch, dass es auf Länderebene einen recht starken (positiven) Zusammenhang zwischen Wohlstand (`log.gdp`) und CO~2~-Emissionen (`log.co2`) zu geben scheint.

Gilt diese *globale* Beobachtung auch auf Ebene der Kontinente?

###

### 

Über die Option `analyse(y ~ x | z)` kann eine gruppierte, bzw. bedingte Analyse je `z` durchgeführt werden. Der Gesamtdatensatz wird anhand der Variable `z` aufgeteilt und es wird jeweils eine getrennte Abbildung erzeugt. Die Variable für die Kontinente heißt `continent`.

```{r scatterfac, exercise = TRUE, eval=FALSE}
gf_point(log.co2 ~ log.gdp | ___, data = Co2Gdp)
```

```{r scatterfac-solution}
gf_point(log.co2 ~ log.gdp | continent, data = Co2Gdp)
```

### 

### 

```{r facet, echo=FALSE}
question("Gemäß der Abbildung: im welchen Kontinent scheint der Zusammenhang am schwächsten zu sein?",
  answer("Africa"),
  answer("Asia"),
  answer("Europe", correct = TRUE),
  answer("North America"),
  answer("Oceania"),
  answer("South America")
)
```

### Referenzklasse

Für die Mittelwerte der Länder je Kontinent gilt:

```{r mean, exercise = TRUE}
mean(log.co2 ~ continent, data = Co2Gdp)
```

Diese Werte erhält man auch, wenn man ein (verallgemeinertes) lineares Modell anpasst:

```{r lmcont, exercise = TRUE}
lm(log.co2 ~ continent, data = Co2Gdp)
```

###

Der Achsenabschnitt (`(Intercept)`) bezieht sich auf die *Referenzklasse*, i.d.R. die alphanumerisch erste Ausprägung, hier `Africa`. Die geschätzten Koeffizienten zeigen die Veränderung im Vergleich zur Referenz. Z.B.

$$\bar{y}_{\text{Asia}}=\hat{\beta}_0+\hat{\beta}_{\text{Asia}}=`r round(coef(erglm.cont)[1],4)`+`r round(coef(erglm.cont)[2],4)`=`r round(mean(log.co2 ~ continent, data = Co2Gdp)[2],4)`$$

###

```{r contrast, echo=FALSE}
question("Welcher Kontinent hat im Mittelwert der Länder die niedrigsten CO~2~ Emissionen je Einwohner?",
  answer("Africa", correct = TRUE, message = "Richtig: die geschätzten Koeffizienten für die anderen Kontinente sind positiv."),
  answer("Asia", message = "Falsch: der geschätzte Koeffizient ist positiv, d.h. der Wert ist größer als der Wert der Referenz."),
  answer("Europe", message = "Falsch: der geschätzte Koeffizient ist positiv, d.h. der Wert ist größer als der Wert der Referenz."),
  answer("North America", message = "Falsch: der geschätzte Koeffizient ist positiv, d.h. der Wert ist größer als der Wert der Referenz."),
  answer("Oceania", message = "Falsch: der geschätzte Koeffizient ist positiv, d.h. der Wert ist größer als der Wert der Referenz."),
  answer("South America", message = "Falsch: der geschätzte Koeffizient ist positiv, d.h. der Wert ist größer als der Wert der Referenz.")
)
```

### `gf_lm()`

Über den Befehl `gf_lm()` können die Abbildungen um die Regressionsgerade ergänzt werden:

```{r scatterfaclm, exercise = TRUE}
gf_point(log.co2 ~ log.gdp | continent, data = Co2Gdp) %>%
  gf_lm()
```

### Modellierung mit Moderator

Visuell unterscheidet sich der Zusammenhang zwischen den Kontinenten -- der Kontinent *moderiert* den Zusammenhang. Dies kann auch in der Modellierung berücksichtigt werden. Über `+` werden Variablen hinzugefügt, über `:` eine Wechselwirkung, Interaktion.

```{r wechsel, exercise = TRUE}
lm(log.co2 ~ log.gdp + continent + log.gdp:continent, data = Co2Gdp) %>%
  summary()
```

###

Die Kennzahlen bestätigen den visuellen Eindruck: der Achsenabschnitt des Logarithmus der CO~2~-Emissionen ist in Europa am höchsten (siehe `Estimate` für `continentEurope`), aber der beobachtete Zusammenhang zwischen dem Logarithmus des BIP und der Emissionen ist am geringsten ((siehe `Estimate` für `log.gdp:continentEurope`)).

## Ausblick

In einem weiteren Tutorial werden Sie einen ersten Einblick in Grundideen der Kausale Modellierung erhalten.








