---
title: "Analyse Helidaten"
output: 
  learnr::tutorial:
    progressive: true
runtime: shiny_prerendered
---

```{r setup, include=FALSE}
library(learnr)
library(mosaic)
heli <- read.csv("heli.csv", header=TRUE)
```

## Willkommen

In dieser kleinen App können Sie ein wenig erste Erfahrungen mit [`R`](https://www.r-project.org/) und dem Zusatzpaket [`mosaic`](https://projectmosaic.github.io/mosaic/) sammeln.

## Vorbereitungen

### Daten in R Sitzung einlesen

```{r heli}
heli <- read.csv("heli.csv", header=TRUE)
```

### mosaic

Um ein Zusatzpaket wie `mosaic` in R nutzen zu können muss dies *einmalig* über `install.packages()` installiert werden:

```{r install, eval=FALSE}
install.packages("mosaic")
```

Um es nutzen zu können wird es über den Befehl `library()` zu Beginn der Arbeit mit R geladen:

```{r mosaic, eval=FALSE}
library(mosaic)
```



## Analyse

Im folgenden Fenster können Sie jetzt diesen Datensatz selbstständig mit R mosaic analysieren. 

Zur Ausführung der Befehle bitte auf `Run Code` drücken.

```{r selber, exercise = TRUE, eval=FALSE, exercise.lines=15}
str(heli)
```




