---
title: "Analyse Trinkgelddaten"
output: 
  learnr::tutorial:
    progressive: true
runtime: shiny_prerendered
---

```{r setup, include=FALSE}
library(learnr)
library(mosaic)
tips <- read.csv2("tips.csv")
```

## Willkommen

In dieser kleinen App können Sie ein wenig erste Erfahrungen mit [`R`](https://www.r-project.org/) und dem Zusatzpaket [`mosaic`](https://projectmosaic.github.io/mosaic/) sammeln.

## Vorbereitungen

### mosaic

Um ein Zusatzpaket in R nutzen zu können muss dies *einmalig* über `install.packages()` installiert werden:

```{r install, eval=FALSE}
install.packages("mosaic")
```


Um es nutzen zu können wird es über den Befehl `library()` zu Beginn der Arbeit geladen:

Hinweis: Die angezeigten Meldungen sind *keine* Fehlermeldungen, nur Hinweise!

```{r mosaic, eval=FALSE}}
library(mosaic)
```

### tips

Der hier analysierte Datensatz ist u.a. unter der Adresse [https://goo.gl/whKjnl](https://goo.gl/whKjnl) verfügbar:


```
"total_bill";"tip";"sex";"smoker";"day";"time";"size"
16,99;1,01;"Female";"No";"Sun";"Dinner";2
10,34;1,66;"Male";"No";"Sun";"Dinner";3
21,01;3,5;"Male";"No";"Sun";"Dinner";3
23,68;3,31;"Male";"No";"Sun";"Dinner";2
...
```

Dieser wird zunächst von dort heruntergeladen und im lokalen Verzeichnis (`getwd()`) unter dem Namen `tips.csv` gespeichert:

```{r download, eval=FALSE}
download.file("https://goo.gl/whKjnl", destfile = "tips.csv")
```

Anschließend wird die Datei (im sog. `csv`-Format) in R eingelesen (`read.csv2()`) und dem R Datensatz `tips` zugewiesen: (`<-`):

```{r tips, eval=FALSE}
tips <- read.csv2("tips.csv")
```

## Datensatz

Ein Kellner sammelte über mehrere Monate Daten über sein Trinkgeld:

- `total_bill`: Rechnungshöhe in Dollar
- `tip`: Trinkgeld in Dollar
- `sex`: Geschlecht des Rechnungszahlenden
- `smoker`: Gab es Raucher\*innen am Tisch?
- `day`: Wochentag 
- `time`: Tageszeit/ Mahlzeit
- `size`: Anzahl Personen am Tisch

```{r inspect}
inspect(tips) 
```

## Analyse

Im folgenden Fenster können Sie jetzt diesen Datensatz selbstständig mit R mosaic analysieren. Zur Ausführung Ihrer Befehle bitte auf `Run Code` drücken.

```{r selber, exercise = TRUE, eval=FALSE, exercise.lines=15}

```




