---
title: "Risk Literacy"
output: 
  learnr::tutorial:
    progressive: true
runtime: shiny_prerendered
---

```{r setup, include=FALSE}
library(learnr)
library(mosaic)
RL <- read.csv2("results-survey588355.csv")
RL <- RL %>% mutate(richtig = case_when(r1 == 25 ~ "ja",
                                        r1 != 25 ~ "nein")) 
```

## Wie *Risk Literate* sind Sie? 

In seiner kürzesten Form besteht der *Berlin Numeracy Test* (Cokely, E.T., Galesic, M., Schulz, E., Ghazal, S., & Garcia-Retamero, R. (2012). Measuring risk literacy: The Berlin Numeracy Test.  Judgment and Decision Making, 7, 25-47.) aus einer einzigen Frage:


> Von 1.000 Leuten in einer Kleinstadt sind 500 Mitglied im Gesangsverein. Von diesen 500 Mitgliedern im Gesangsverein sind 100 Männer. Von den 500 Einwohnern, die nicht im Gesangsverein sind, sind 300 Männer.

```{r interesse, echo=FALSE}
question("Wie groß ist die Wahrscheinlichkeit, dass ein zufällig ausgewählter Mann ein Mitglied des Gesangsvereins ist?",
  answer("10%", message="Es gibt 100 Männer im Gesangsverein, 300 Männer die nicht im Gesangsverein sind. Insgesamt also 400 Männer, davon 100 im Verein, daher ist 25% richtig."),
    answer("20%", message="Es gibt 100 Männer im Gesangsverein, 300 Männer die nicht im Gesangsverein sind. Insgesamt also 400 Männer, davon 100 im Verein, daher ist 25% richtig."),
  answer("25%", correct = TRUE,  message="Es gibt 100 Männer im Gesangsverein, 300 Männer die nicht im Gesangsverein sind. Insgesamt also 400 Männer, davon 100 im Verein, daher ist 25% richtig."),
    answer("30%",  message="Es gibt 100 Männer im Gesangsverein, 300 Männer die nicht im Gesangsverein sind. Insgesamt also 400 Männer, davon 100 im Verein, daher ist 25% richtig."),
    answer("33.333%",  message="Es gibt 100 Männer im Gesangsverein, 300 Männer die nicht im Gesangsverein sind. Insgesamt also 400 Männer, davon 100 im Verein, daher ist 25% richtig."),
    answer("40%",  message="Es gibt 100 Männer im Gesangsverein, 300 Männer die nicht im Gesangsverein sind. Insgesamt also 400 Männer, davon 100 im Verein, daher ist 25% richtig."))
```

## Gewusst?

Haben Sie es gewusst?

##

Was meinen Sie, wie viele Studierende zu Beginn einer Vorlesung kennen die richtige Antwort?

## Vorbereitungen

Damit wir `mosaic` nutzen können, müssen wir es zunächst laden:

```{r mosaic}
library(mosaic)
```

Damit wir die Daten einer freiwilligen, anonymen Online-Erhebung (Gelegenheitsstichprobe) nutzen können, müssen wir auch die Daten in R einlesen. Wir weisen die eingelesenen Daten (im `csv` Format) in R dem Datensatz `RL` zu:

```{r read.csv2}
RL <- read.csv2("results-survey588355.csv")
```

Erste Betrachtung:

```{r RL}
RL
```

## Vorverarbeitung

Damit wir den Anteil der richtigen Antworten auswerten können (Hinweis: In der ursprünglichen Erhebung war die Antwort eine Zahleneingabe), erzeugen wir eine neue Variable `richtig`, die den Wert `ja` annimmt, wenn die richtige Antwort, also $25\%$ gegeben wurde, und `nein` sonst. Beachte: das *logische* gleich ist in R `==`, ungleich `!=`.

```{r vorverarbeitung}
RL <- RL %>% mutate(richtig = case_when(r1 == 25 ~ "ja",
                                        r1 != 25 ~ "nein")) 
```

```{r Skala, echo=FALSE}
question("Welches Skalenniveau hat die Variable `richtig`?",
         answer("numerisch", message = "Zwar ist ist die Variable `r1` numerisch, diese wird aber in eine kategoriale transformiert. Bei nur zwei Ausprägungen (ja, nein) spricht man auch von einer binären Variable."),
         answer("kategorial", correct = TRUE, message = "Zwar ist ist die Variable `r1` numerisch, diese wird aber in eine kategoriale transformiert. Bei nur zwei Ausprägungen (ja, nein) spricht man auch von einer binären Variable."))
```

## Auswertung Risk Literacy

Eine uninvariate Auswertung einer kategorialen Variable kann in `mosaic` wie folgt erfolgen:

- Säulendiagramm `gf_bar( ~ mein.x, data = Meine.Daten)`
- Tabelle `tally( ~ mein.x, data = Meine.Daten)`
- Anteil `prop( ~ mein.x, data = Meine.Daten)`

Werten Sie die Daten entsprechend aus.

```{r Auswertung, exercise = TRUE, eval=FALSE}
___( ~ richtig, data = RL)
```

```{r Auswertung-solution}
gf_bar( ~ richtig, data = RL)
tally( ~ richtig, data = RL)
prop( ~ richtig, success = "ja", data = RL)
```


## Interpretation

Die Frage zu Beginn lautete:

> Von 1.000 Leuten in einer Kleinstadt sind 500 Mitglied im Gesangsverein. Von diesen 500 Mitgliedern im Gesangsverein sind 100 Männer. Von den 500 Einwohnern, die nicht im Gesangsverein sind, sind 300 Männer.

Mit den Antwortmöglichkeiten:

1.  10\%
2.  20\%
3.  25\% (dies ist die richtige Antwort)
4.  30\%
5.  33.33\%
6.  40\%

```{r raten, echo=FALSE}
question("Wie wahrscheinlich ist die richtige Antwort, wenn alle nur raten würden?",
  answer("0%", message="Hier gibt es 6 Antwortmöglichkeiten, davon ist 1 richtig. Rein durch Raten würde man also mit einer Wahrscheinlichkeit von 1/6=16.67% richtig liegen."),
  answer("16.67%", correct = TRUE, message="Hier gibt es 6 Antwortmöglichkeiten, davon ist 1 richtig. Rein durch Raten würde man also mit einer Wahrscheinlichkeit von 1/6=16.67% richtig liegen."),
  answer("25%", message="Hier gibt es 6 Antwortmöglichkeiten, davon ist 1 richtig. Rein durch Raten würde man also mit einer Wahrscheinlichkeit von 1/6=16.67% richtig liegen."),
   answer("50%", message="Hier gibt es 6 Antwortmöglichkeiten, davon ist 1 richtig. Rein durch Raten würde man also mit einer Wahrscheinlichkeit von 1/6=16.67% richtig liegen."))
```

## Ausblick

Die Inferenzstatistik beschäftigt sich mit der Frage wie wahrscheinlich es ist, dass in einer Stichprobe `r tally( ~ richtig, data = RL)[1]` von `r tally( ~ richtig, data = RL)[1]+tally( ~ richtig, data = RL)[2]` (d.h. $p=\frac{`r tally( ~ richtig, data = RL)[1]`}{`r tally( ~ richtig, data = RL)[1]+tally( ~ richtig, data = RL)[2]`}=`r round(prop( ~ richtig, success = "ja", data = RL),2)`$) richtig liegen, wenn wie annehmen, dass die Studierenden nur raten (d.h. $\pi=\frac{1}{6}=`r round(1/6,2)`$).
