---
title: "Zwei-Gruppen-Vergleiche"
output: 
  learnr::tutorial:
    progressive: true
runtime: shiny_prerendered
---

```{r setup, include=FALSE}
library(learnr)
library(dabestr)
library(mosaic)

checker <- function(label, user_code, check_code, envir_result, evaluate_result, ...) {
  list(message = check_code, correct = TRUE, location = "append")
}
tutorial_options(exercise.timelimit = 60, exercise.checker = checker)

CsrCfp <- read.csv2("CsrCfp.csv")

abw.stipro <- diffmean(roa ~ report, data = CsrCfp)


# Bootstrap
set.seed(1896)
Bootvtlg.diffmean <- do(1000) * diffmean(roa ~ report, data = resample(CsrCfp))

# 1000-faches Permutieren
set.seed(1896)
Nullvtlg <- do(1000) * diffmean(roa ~ shuffle(report), data = CsrCfp)

# Lineares Modell
erglm <- lm(roa ~ report, data = CsrCfp)

```

## Willkommen

Daten umfassen in aller Regel viele Informationen. Trotzdem sind *Schlüsse* aus Daten aufgrund von zufälliger Variation fast immer auch mit Unsicherheit verbunden.

In diesem Tutorial sollen Sie lernen, wie Sie zwei Gruppen vergleichen können (*A/B Testing*). Unsere interessierende Variable `Y` wird modelliert durch eine Variable `X` (`Y ~ X`), wobei `X` genau zwei Werte annehmen kann.

Wie können Sie induktiv die Daten einer Stichprobe nutzen? 

## Nachhaltigkeit und betriebswirtschaftlicher Erfolg

Nachhaltigkeit von Unternehmen ist ein altes und immer noch aktuelles Thema (CSR: *Corporate Social Responsibility*). 

Was glauben Sie?  

Lohnt es sich auch finanziell für die Unternehmen (CFP: *Corporate Financial Performance*)?

###

### Wissenschaft

*Glauben* oder *Meinen* bieten unter wissenschaftlichen Gesichtspunkten vielleicht keine guten Argumentationsgrundlagen. 

### Literatur

Suchen Sie doch mal, z. B. unter [https://scholar.google.de](https://scholar.google.de), nach Literatur zu genanntem Thema.

*Tipp:* Geben Sie englischsprachige Begriffe ein, hier z. B. "corporate social responsibility" und "corporate financial performance".

Was sagt die Literatur?

### Quellenlage

Eine Meta-Analyse. Friede, G., Busch, T., & Bassen, A. (2015). *ESG and financial performance: aggregated evidence from more than 2000 empirical studies*. Journal of Sustainable Finance & Investment, 5(4), 210-233. [https://doi.org/10.1080/20430795.2015.1118917](https://doi.org/10.1080/20430795.2015.1118917) schreibt:

> The results show that the business case for ESG [environmental, social, and governance] investing is empirically very well founded. Roughly 90% of studies find a nonnegative ESG–CFP relation. More importantly, the large majority of studies reports positive findings. 

### Datenlage

Auch an der FOM ist man dieser Frage nachgegangen, siehe z. B. das Arbeitspapier Hose, C., Lübke, K., Nolte, T. & Obermeier, T. (2014): *Nachhaltigkeit als betriebswirtschaftlicher Wettbewerbsfaktor – Eine Propensity Score Analyse Deutscher Aktiengesellschaften.* Arbeitspapiere der FOM, Nr. 47. Hieraus liegt uns eine (angepasste) Teilmenge der Daten vor.

Zur Vorbereitung installiertes Paket `mosaic` laden:

```{r mosaic}
library(mosaic)
```


Die Daten einlesen. Datenformat `csv` mit Semikolon `;` als Datentrennzeichen und Komma `,` als Dezimaltrennzeichen. Variablennamen in der ersten Zeile.

```{r Einlesen, eval=FALSE}
CsrCfp <- read.csv2("CsrCfp.csv")
```

```{r inspect}
inspect(CsrCfp)
```

```{r linda, echo=FALSE}
question("Von wie vielen Unternehmen liegen Daten vor?",
  answer("3", message = "Falsch: Es liegen 3 Variablen vor. Die Anzahl Beobachtungen wird mit `n` bezeichnet."),
  answer("98", correct = TRUE, message = "Richtig: Von `n` = 98 Unternehmen liegen 3 Variablen vor.")
)
```

Dabei ist:

- `aktie`: Der Name des Unternehmens.
- `report`: Indikator, ob es im Geschäftsbericht des Unternehmens im Jahre 2008 einen Nachhaltigkeitsbericht gab. (`X`)
- `roa`: Gesamtkapitalrentabilität (return on assets). (`Y`)

```{r skalennvieau, echo=FALSE}
question("Welches Skalenniveau hat die Variable `report`?",
  answer("Kategorial - nominal", correct=TRUE,  message = "Richtig, es können nur die Werte `Ja`, `Nein` unterschieden werden. Bei zwei Ausprägungen spricht man auch von *binären* oder *dichotomen* Variablen."),
  answer("Kategorial - ordinal", message = "Falsch: Die Werte können unterschieden werden, es gibt aber keine natürliche Ordnung."), 
    answer("Numerisch - intervall", message = "Falsch: Die Werte können unterschieden werden, es gibt aber keine natürliche Ordnung. Auch können Abstände nicht verglichen werden."), 
    answer("Numerisch - verhältnis", message = "Falsch: Die Werte können unterschieden werden, es gibt aber keine natürliche Ordnung. Auch können Abstände nicht verglichen werden und es gibt keinen absoluten Nullpunkt.")
)
```


```{r datenerhebung, echo=FALSE}
question("Welche Form der Datenerhebung liegt vor?",
  answer("Beobachtungsstudie", correct = TRUE, message = "Richtig: Die Daten wurden nur erhoben, es wurde nicht in die Datenentstehung eingegriffen."),
  answer("Experiment", message = "Falsch: Die Daten wurden nur erhoben, es wurde nicht in die Datenentstehung eingegriffen.")
)
```


```{r kausal, echo=FALSE}
question("Kann aus der Datenanalyse unmittelbar eine Kausalaussage folgen (CSR führt zu CFP)?",
  answer("Ja", message = "Falsch: Vielleicht führt ja CFP zu CSR -- oder es gibt Kovariablen die beides beeinflussen."),
  answer("Nein", correct = TRUE, message = "Richtig: Vielleicht führt ja CFP zu CSR -- oder es gibt Kovariablen die beides beeinflussen.")
)
```

### Kausalität

Bei *Beobachtungsstudien* (wie hier) kann man sich zunächst *nicht* sicher sein, ob es nicht z. B. Kovariablen gibt, die den Zusammenhang beeinflussen. Wie bei der Korrelation zwischen Störchen und Geburten [https://doi.org/10.1111/1467-9639.00013](https://doi.org/10.1111/1467-9639.00013).

Bei der Frage von CSR und CFP ist z. B. vorstellbar, dass besonders gut dastehende Unternehmen sich einen Nachhaltigkeitsbericht "leisten können". Mögliche Kovariablen könnten z. B. Geschäftsfeld, Unternehmensgröße etc. sein.  
Um solchen Fehlinterpretationen möglichst vorzubeugen wird, in der Hoffnung, dass sich die Daten gleichmäßig verteilen, in *randomisierten Experimenten* den Beobachtungen *zufällig* eine sogenannte "Behandlung" zugewiesen.  Dies ist in Beobachtungsstudien so nicht möglich, es kann soweit möglich lediglich darauf geachtet werden, dass die Vergleichsgruppen möglichst ähnliche Grundvoraussetzungen erfüllen bzw. Einflussfaktoren aufweisen.

## Explorative Datenanalyse

### Grafisch

Einen ersten grafischen Vergleich ermöglicht ein Boxplot, `gf_boxplot()`:

```{r boxplot, exercise = TRUE}
gf_boxplot(roa ~ report, data = CsrCfp)
```

```{r boxmittel, echo=FALSE}
question("Können Sie einen Unterschied im Mittelwert der Verteilung erkennen?",
  answer("Ja", message = "Falsch: Ein Boxplot zeigt als Linie den Median, nicht den Mittelwert."),
  answer("Nein", correct = TRUE, message = "Richtig: Ein Boxplot zeigt als Linie den Median, nicht den Mittelwert -- und auch der Median unterscheidet sich wenig.")
)
```

Ein Violinplot (`gf_violin()`) ermöglicht einen direkten Vergleich der grafischen Dichtefunktionen. Ersetzen Sie den Platzhalter `___` entsprechend.

```{r gfviolin, exercise = TRUE, eval=FALSE}
___(roa ~ report, data = CsrCfp)
```

```{r gfviolin-solution}
gf_violin(roa ~ report, data = CsrCfp)
```

```{r violin, echo=FALSE}
question("Welche Gruppe scheint mehr Beobachtungen mit einer hohen Gesamtkapitalrentabilität (`roa`) zu haben. Die mit oder ohne Nachhaltigkeitsbericht (`report`)?",
  answer("Die mit Nachhaltigkeitsbereicht", correct=TRUE, message = "Richtig: Mit Nachhaltikeitsbereicht (`Ja`) gibt es mehr Beobachtungen im oberen Bereich, ohne Nachhaltigkeitsbericht (`Nein`) im unteren Bereich von `roa`."),
  answer("Die ohne Nachhaltigkeitsbereicht", message = "Falsch: Mit Nachhaltikeitsbereicht (`Ja`) gibt es mehr Beobachtungen im oberen Bereich, ohne Nachhaltigkeitsbericht (`Nein`) im unteren Bereich von `roa`.")
)
```

### Kennzahlen

Um die entsprechenden deskriptiven Kennzahlen zu bekommen, muss nur der Befehl angepasst werden. `favstats()` liefert z. B. eine Übersicht der wichtigsten Kennzahlen.

```{r favstats, exercise = TRUE, eval=FALSE}
___(roa ~ report, data = CsrCfp)
```

```{r favstats-solution}
favstats(roa ~ report, data = CsrCfp)
```

Um nur den arithmetischen Mittelwert (`mean()`) zu bestimmen ersetzen Sie einfach `favstats()` durch `mean()`:

```{r mean, exercise = TRUE, eval=FALSE}
favstats(roa ~ report, data = CsrCfp)
```


```{r mean-solution}
mean(roa ~ report, data = CsrCfp)
```

```{r mittelwert, echo=FALSE}
question("Welche Gruppe war im Mittelwert des `roa` erfolgreicher?",
  answer("Die mit Nachhaltigkeitsbereicht", correct=TRUE),
  answer("Die ohne Nachhaltigkeitsbereicht")
)
```

### Mittelwertvergleich

```{r meanvgl}
mean(roa ~ report, data = CsrCfp)
```

Es gilt in der Stichprobe: 

\[
\bar{x}_{Ja}=`r mean(roa ~ report, data = CsrCfp)[1]`>`r mean(roa ~ report, data = CsrCfp)[2]`=\bar{x}_{Nein}
\]


*Hinweis*: Um den ungruppierten, allgemeinen, unbedingten Mittelwert für die Variable `roa` zu bekommen können Sie die erklärende Variable `X` (hier: `report`) durch `1` ersetzen:

```{r mean1, exercise = TRUE, eval=FALSE}
mean(roa ~ 1, data = CsrCfp)
```


## Schätzung

Auch wenn die Gesamtkapitalrentabilität am Ende des Jahres fest steht, so sind doch verschiedene Realisierungen möglich (gewesen), so dass sie als *zufällig* aufgefasst werden kann. Durch unternehmerische Entscheidungen hofft man gleichwohl zurecht, dass man Einfluss darauf nehmen kann.


### Punktschätzung

Für den (unbekannten) Mittelwert $\mu$ der Gesamtkapitalrentabilität verwendet man als *Punktschätzer* den beobachteten Wert der Stichprobe:

```{r meanest}
mean(~ roa, data = CsrCfp)
```

\[
\hat{\mu}=\bar{x}=`r mean(~roa, data = CsrCfp)`
\]


### Konfidenzintervall 

Um die *Verteilung* des Mittelwertes zu schätzen kann (wieder) Bootstrapping, d. h. resampeln der Stichprobe, verwendet werden:

```{r boot1, exercise=TRUE, eval=FALSE}
# Reproduzierbarkeit
set.seed(1896)

# 1000-faches Resampling 
Bootvtlg.mean <- do(1000) * mean(~ roa, data = resample(CsrCfp))

# Verteilung
gf_histogram(~ mean, data = Bootvtlg.mean)

# Konfidenzintervall
confint(Bootvtlg.mean)
```

### 

```{r Konfidenzintervall, echo=FALSE}
question(paste("Stimmt die Aussage: 95% der Beobachtungen von `roa` liegen zwischen ", round(confint(Bootvtlg.mean)$lower, 3), " und ", round(confint(Bootvtlg.mean)$upper, 3), "?"),
  answer("Ja", message = "Falsch: Das Resampling-Intervall bezieht sich auf den Mittelwert, nicht den Wert der einzelnen Beobachtungen."),
    answer("Nein", correct = TRUE, message = "Richtig: Das Resampling-Intervall bezieht sich auf den Mittelwert, nicht den Wert der einzelnen Beobachtungen.")
)
```


### Gruppenvergleich

Analog ist auch eine Analyse der *Differenz* der Mittelwerte möglich:

```{r mean3}
mean(roa ~ report, data = CsrCfp)
```

`diffmean()` berechnet direkt die Differenz, d. h. $\bar{x}_{Nein}-\bar{x}_{Ja}$.

```{r diffmean, exercise=TRUE}
diffmean(roa ~ report, data = CsrCfp)
```

```{r beweis, echo=FALSE}
question("Beweist die Analyse, dass $\\mu_{Nein}<\\mu_{Ja}$ gilt?",
  answer("Ja", message = "Falsch: **In der Stichprobe** ist der Mittelwert ohne Nachhaltigkeitsbericht kleiner -- dies kann aber auch zufällig passieren, wenn es in der Population keinen Unterschied gibt."),
  answer("Nein", correct = TRUE, message = "Richtig: **In der Stichprobe** ist der Mittelwert ohne Nachhaltigkeitsbericht kleiner -- dies kann aber auch zufällig passieren, wenn es in der Population keinen Unterschied gibt.")
)
```

*Hinweis*: Für die Differenz zweier Anteilswerte (kategoriale Daten) kann der Befehl `diffprop()` verwendet werden.


### Bootstrapping 

Bootverteilung für die Differenzen der Mittelwerte:

```{r boot2, exercise=TRUE, eval=FALSE}
# Reproduzierbarkeit
set.seed(1896)

# 1000-faches Resampling 
Bootvtlg.diffmean <- do(1000) * diffmean(roa ~ report, data = resample(CsrCfp))

# Verteilung
gf_histogram(~ diffmean, data = Bootvtlg.diffmean)

# Konfidenzintervall
confint(Bootvtlg.diffmean)
```

###

Beachte, dass ein Mittelwert von $0$ vom Konfidenzintervall überdeckt wird. In $2.5\, \%$ der Resampels beträgt die Differenz des Mittelwertes von `roa` maximal ($\leq$) `r confint(Bootvtlg.diffmean)$lower`, in $2.5\, \%$ der Resampels ist sie mindestens ($\geq$) `r confint(Bootvtlg.diffmean)$upper`. 


## Hypothesenprüfung

**Wenn** es *keinen* Unterschied in der Verteilung Gesamtkapitalrentabilität zwischen den Unternehmen mit und ohne Nachhaltigkeitsbericht gibt, dann können wir diese *permutieren*. Außerdem gilt unter der **Annahme** *es gibt keinen Unterschied* dann auch

\[\mu_{Nein}-\mu_{Ja} = 0 \Leftrightarrow \mu_{Nein}=\mu_{Ja}\]

Die Verteilung der Differenzen der Mittelwerte von `roa`, wenn wir die Werte von `report` vertauschen können, können wir simulieren. In `mosaic` erfolgt dieses permutieren über den Befehl `shuffle()`. Drücken Sie ruhig öfter auf `Run Code` -- die beobachtete Differenz variiert auch unter dem Modell der Nullhypothese:

```{r shuffle, exercise = TRUE}
diffmean(roa ~ shuffle(report), data = CsrCfp)
```

### Verteilung unter $H_0$

```{r null, exercise=TRUE, eval=FALSE}
# Reproduzierbarkeit
set.seed(1896)

# 1000-faches Permutieren
Nullvtlg <- do(1000) * diffmean(roa ~ shuffle(report), data = CsrCfp)

# Verteilung
gf_histogram(~ diffmean, data = Nullvtlg)
```

Die in der Stichprobe beobachtete Differenz von $\bar{x}_{Nein}-\bar{x}_{Ja}$ liegt bei:

```{r diffmeand, excercise=TRUE}
diffmean(roa ~ report, data = CsrCfp)
```

Weisen Sie diesen Wert der Variable `abw.stipro` zu:

```{r zuweisung, exercise=TRUE, eval = FALSE}
abw.stipro ___ diffmean(roa ~ report, data = CsrCfp)

abw.stipro
```

```{r zuweisung-hint}
"Eine Zuweisung erfolgt über `<-`"
```

```{r zuweisung-solution}
abw.stipro <- diffmean(roa ~ report, data = CsrCfp)
```


Nachdem Sie der Variable *abw.stipro* den Wert `r diffmean(roa ~ report, data = CsrCfp)` zugewiesen haben können Sie diesen auch verwenden.

Zeichnen Sie in die simulierte Verteilung unter $H_0$ den beobachteten Wert der Teststatistik ein. `gf_vline(xintercept = x)` zeichnet an der Stelle `x` eine vertikale Linie.

```{r nullstipro, exercise = TRUE, eval = FALSE}
gf_histogram(~ diffmean, data = Nullvtlg) %>%
  gf_vline(xintercept = ___)
```

```{r nullstipro-solution}
gf_histogram(~ diffmean, data = Nullvtlg) %>%
  gf_vline(xintercept = abw.stipro)
```

```{r ungewoehnlich, echo=FALSE}
question("Ist die beobachtete Differenz der Mittelwerte der Stichprobe ($-0.013$) (sehr) ungewöhnlich, wenn wir annehmen würden, dass die Verteilung in der Population gleich ist?",
  answer("Ja", message = "Falsch: Auch wenn es keinen Unterschied in der Population gibt, sieht man recht häufig Differenzen zwischen -0.275 und +0.275."),
  answer("Nein", correct = TRUE, message = "Richtig: Auch wenn es keinen Unterschied in der Population gibt, sieht man recht häufig Differenzen zwischen -0.275 und +0.275.")
)
```

### p-Wert

Der **p-Wert** sagt aus, wie häufig man *unter den Annahmen der Nullhypothese*, hier also der Gleichheit der Verteilungen, eine mindestens so große Abweichung in einer Stichprobe sieht. 

Hier ungerichtet, zweiseitig:

```{r pwert, exercise = TRUE}
# Betrag Abweichung Stichprobe bilden:
abs.abw.stipro <- abs(abw.stipro)

# Betrag Abweichung Nullverteilung bestimmen:
Nullvtlg <- Nullvtlg %>%
  mutate(abs.abw.null = abs(diffmean))

# Anteil Simulationen mit mindestens so großer Abweichung
prop( ~ (abs.abw.null >= abs.abw.stipro), data = Nullvtlg)
```

```{r pwerttest, echo=FALSE}
question(paste("Stimmt die Aussage: Die Wahrscheinlichkeit, dass $H_0$ stimmt, liegt bei ", abw.stipro, "."),
  answer("Ja", message = "Falsch: Der p-Wert gibt nicht mehr als die (Rand-) Wahrscheinlichkeit der beobachteten Differenz unter dem Modell der Nullhypothese an."),
  answer("Nein", correct = TRUE, message = "Richtig: Der p-Wert gibt nicht mehr als die (Rand-) Wahrscheinlichkeit der beobachteten Differenz unter dem Modell der Nullhypothese an.")
)
```

## (Allgemeine) lineare Modellierung

Die meisten statistischen Modelle sind Spezialfälle eines linearen Modells $y=a\cdot x+b$ oder einer sehr nahen Approximation eines solchen. 
In der Darstellung als lineares Modell ist das Rezept für eine Variable y eine Steigung $\beta_1$ für die Richtung und Stärke des Zusammenhangs mal x, plus ein y-Achsenabschnitt $\beta_0$, also:
$y=β_0+β_1x$. Als Hypothese formuliert lautet das Modell wie folgt: $H_0: y=β_0+β_1x \quad vs. \quad H_1: β_1=0$.
Dies wird auch als Regressionsmodell bezeichnet.
 
Wie sieht es für unseren Datensatz aus, wenn wir `roa` als (allgemeines) lineares Modell von `report` darstellen? Also

$$\text{roa}=\beta_0 + \beta_1 \cdot \text{report} + \epsilon $$
 
Diese Werte kennen wir schon:

```{r einleitung lm}
# Mittelwerte
mean(roa ~ report, data = CsrCfp)
# Differenz der Mittelwerte
diffmean(roa ~ report, data = CsrCfp)
```

Dann lautet hier das lineare Modell:

```{r lm, exercise = TRUE}
lm(roa ~ report, data = CsrCfp)
```
 
### Ergebnis

Und wieder dasselbe Ergebnis:

$\hat{\beta}_0=\bar{x}_{Ja}$, $\hat{\beta}_1=\bar{x}_{Nein}-\bar{x}_{Ja}$.

Und damit insgesamt:

$$\widehat{roa}_i=`r coef(erglm)[1]`  `r coef(erglm)[2]` \cdot  \begin{cases}1, \,\text{i hat keinen Report veröffentlicht} \\ 0, \,\text{i hat einen Report veröffentlicht}\end{cases}  $$
 
Näheres zur Regression folgt in einem anderen Tutorial.



## t-Test

Unter den Annahmen einer Normalverteilung wird eine solche Hypothese klassisch über einen t-Test `t.test()` geprüft. Setzen Sie den Befehl entsprechend ein.

```{r ttest, exercise = TRUE, eval = FALSE}
___(roa ~ report, data = CsrCfp)
```

```{r ttest-solution}
t.test(roa ~ report, data = CsrCfp)
```

*Achtung:* Anstelle von $\mu_{Nein}-\mu_{Ja}$ wird hier $\mu_{Ja}-\mu_{Nein}$ untersucht -- ansonsten ist das Ergebnis aber vergleichbar.

```{r pwerttest2, echo=FALSE}
question("Zeigt die Analyse, dass es keine Differenz im Mittelwert gibt?",
  answer("Ja", message = "Falsch: In der Stichprobe gibt es eine Differenz. Die beobachtete Differenz ist nur nicht besonders unwahrscheinlich, wenn die Nullhypothese von keinem Unterschied in der Verteilung stimmt."),
  answer("Nein", correct = TRUE, message = "Richtig: In der Stichprobe gibt es eine Differenz. Die beobachtete Differenz ist nur nicht besonders unwahrscheinlich, wenn die Nullhypothese von keinem Unterschied in der Verteilung stimmt.")
)
```


## Variation des p-Wertes

p-Werte und Konfidenzintervalle beziehen sich auf die *Performance* des Verfahrens, nicht auf die konkreten Daten. Und sie variieren von Stichprobe zu Stichprobe. 

```{r pwert0, excersise = TRUE}
t.test(roa ~ report, data = CsrCfp) %>%
  pval()
```

... und beim Resampling? Drücken Sie öfter auf `Run Code` um die Variation zu sehen.

```{r pwertres, exercise = TRUE}
t.test(roa ~ report, data = resample(CsrCfp)) %>%
  pval()
```


```{r pwertvariation, echo=FALSE}
question("Beim Resampling des p-Wertes: welche Stelle ändert sich hier?",
  answer("Erst die 3. Nachkommastelle.", message = "Falsch: wenn die Nullhypothese stimmt, sind die p-Werte gleichverteilt im Intervall (0,1). Wenn die Alternativhypothese stimmt, dann ist die Verteilung des p-Wertes rechtsschief."),
    answer("Die 2. Nachkommastelle.", message = "Falsch: wenn die Nullhypothese stimmt, sind die p-Werte gleichverteilt im Intervall (0,1). Wenn die Alternativhypothese stimmt, dann ist die Verteilung des p-Wertes rechtsschief."),
  answer("Schon die erste Nachkommastelle.", correct = TRUE, message = "Richtig: wenn die Nullhypothese stimmt, sind die p-Werte gleichverteilt im Intervall (0,1). Wenn die Alternativhypothese stimmt, dann ist die Verteilung des p-Wertes rechtsschief.")
)
```


## Ergänzung: Estimation Plots

Das Paket [dabestr](https://cran.r-project.org/package=dabestr) bietet eine komfortable Möglichkeit die Daten samt Konfidenzintervall zu visualisieren. Siehe auch Ho et al. (2018): [https://doi.org/10.1101/377978](https://doi.org/10.1101/377978).

```{r dabestrlib}
library(dabestr)
```

Die Funktion `dabest()` erwartet als Argumente die unabhängige Variable `X`, die abhängige Variable `Y` sowie die verschiedenen Ausprägungen von `X` als Zeichenkette, wobei der erste Wert die Referenz angibt. Siehe auch [Using dabestr](https://cran.r-project.org/web/packages/dabestr/vignettes/using-dabestr.html).

```{r dabest, exercise = TRUE}
CsrCfp %>%
  dabest(x = report, y = roa, idx = c("Nein", "Ja")) %>%
  plot()
```

## Ausblick

Wenn Sie mehr als zwei Gruppen vergleichen wollen, gehen einfache Differenzen (`diffmean()` bzw. `diffprop()`) nicht mehr. Hier helfen dann z. B. die $\chi^2$-Statistik (kategorial, `xchisq.test()`) oder $F$-Statistik (numerisch, `aov()`) weiter.

Kausale Inferenz jenseits einer Beobachtungsstudie, sprich eines hier nicht möglichen randomisierten Experiments, kann über *Directed Acyclic Graphs* oder auch über das *Potential Outcome*-Konzept analysiert werden.

In einem nächsten Tutorial analysieren wir über eine *Lineare Regression* einen Zusammenhang zwischen zwei numerischen Variablen.







