---
title: "Anteil Frauen in Führungspositionen"
output: 
  learnr::tutorial:
    progressive: true
runtime: shiny_prerendered
---

```{r setup, include=FALSE}
library(learnr)
library(mosaic)

set.seed(1896)
```

## Gleichberechtigung

Laut dem Artikel [Wo Frauen im Topmanagement gefragt sind - und wo nicht](https://www.manager-magazin.de/unternehmen/artikel/dax-konzerne-61-frauen-und-640-maenner-als-vorstaende-a-1279965.html), erscheinen am 01.08.2019 im manager magazin:

> Im ersten Halbjahr [2019] gab es 61 Topmanagerinnen in den 160 Unternehmen der drei Börsenindizes Dax , MDax und SDax. Ihnen saßen 640 Männer gegenüber.

Der Frauenanteil liegt damit bei

$$p=\frac{61}{61+640}=`r round(61/(61+640),2)`$$

## Modellierung und Simulation

Bei gleicher Wahrscheinlichkeit für Männer und Frauen (ohne drittes Geschlecht) würde im datengenerierenden Prozess für den Frauenanteil gelten $\pi_0=0.5$.

<br>

**Wenn** das **angenommene** Modell 

$$H_0: \pi=\frac{1}{2}$$

gelten würde, dann wäre das Geschlecht einer Person im Topmanamgent ähnlich verteilt wie ein Münzwurf (`rflip()`): ungefähr die Hälfte der Personen wäre weiblich. 

Es gilt aber hier:

$$\hat{\pi}=\frac{61}{61+40}=`r round(61/(61+640),2)` \neq \frac{1}{2} = \pi_0$$

Aber, selbst wenn das hypothetisch angenommene Modell $\pi_0=50\,\%$ stimmen würde: kleinere Abweichungen kommen häufiger vor, größere selten. 

Die Frage ist: sind $61$ Frauen bei insgesamt $701$ Personen im Topmanagement noch kompatibel zum Modell $\pi_0=50\,\%$?

Das hypothetische Modell $\pi_0=50\,\%$ können wir simulieren. Wir werfen `1000`$\times$ jeweils `n = 701` eine faire (virtuelle) Münze und vergleichen die Vorhersagen des Modell mit der beobachteten Realität von $61$.

Ergänzen Sie den Code an der Stelle `___` entsprechend:

```{r Sim, exercise = TRUE, eval=FALSE}
# Zufallszahlengenerator setzen:
set.seed(1896)

# Simulation Modell H_0:
Nullvtlg <- do(1000) * rflip(n = 701)

# Verteilung Anzahl Frauen ("heads") unter H_0:
gf_histogram( ~ heads, data = Nullvtlg, center = 350, binwidth = 5) %>%
  gf_vline(xintercept = ___)
```

```{r Sim-solution}
# Zufallszahlengenerator setzen:
set.seed(1896)

# Simulation Modell H_0:
Nullvtlg <- do(1000) * rflip(n = 701)

# Verteilung Anzahl Frauen ("heads") unter H_0:
gf_histogram( ~ heads, data = Nullvtlg, center = 350, binwidth = 5) %>%
  gf_vline(xintercept = 61)
```

<br>

```{r kompatibel, echo=FALSE}
question("Welche Aussage stimmt?",
         answer("61 Frauen bei 701 Personen ist kompatibel mit den angenommenen Modell $\\pi_0=0.5$ ", message = "Das Modell sagt ungefähr zwischen 325 und 375 Frauen voraus. Die Wahrscheinlichkeit für 61 Frauen (oder weniger) ist in dem Modell sehr klein."),
                  answer("61 Frauen bei 701 Personen ist nicht kompatibel mit den angenommenen Modell $\\pi_0=0.5$ ", correct = TRUE, message = "Das Modell sagt ungefähr zwischen 325 und 375 Frauen voraus. Die Wahrscheinlichkeit für 61 Frauen (oder weniger) ist in dem Modell sehr klein."))
```




