---
title: "Einkommensverteilung einer Stichprobe"
output: 
  learnr::tutorial:
    progressive: true
runtime: shiny_prerendered
---

```{r setup, include=FALSE}
library(learnr)
library(mosaic)
library(readxl)
Einkommen <- read_excel("Daten_SoSe2018_FOM_Wacker.xlsx")
```

## Vorbemerkungen

Im Rahmen einer **nicht-repräsentativen** freiwilligen, anonymen Online-Umfrage im März 2018 wurden unter der Leitung von Frau Dipl.-Psych. Eva Wacker im Rahmen eines Studierendenprojektes u.a. auch Einkommensdaten erhoben. Aus Datenschutzgründen wurden die Antworten verrauscht und gerundet.

Aufgrund der Struktur der befragten Personen (Stichprobe) kann das Ergebnis **nicht** generalisiert werden, alle Auswertungen beziehen sich daher **nur** auf die Stichprobe. Auch können vielfältige Formen der **Verzerrung** vorliegen: Nicht-Antworten, Falschangaben usw.

```{r Validität, echo=FALSE}
question("Welches Gütekriterium *echter* Forschung ist hier verletzt?",
         answer("interene Validität", message = "Aufgrund des Vorliegens einer Gelegenheitsstichprobe ist die Übertragbarkeit eingeschränkt."),
         answer("externe Validität", correct = TRUE, message = "Aufgrund des Vorliegens einer Gelegenheitsstichprobe ist die Übertragbarkeit eingeschränkt."))
```

Welche Faktoren können das Einkommen beeinflussen?

## Einkommen

Viele Fakoren können das Einkommen beeinflussen, z.B.:

- Ausbildung
- Branche
- Region
- Funktion
- Teilzeit/ Vollzeit
- Geschlecht
- Alter

Bei einer nicht-zufälligen Stichprobe wie hier müssen alle diese Kovariablen beachtet werden.

Im FOM Kontext: es ist z.B. davon auszugehen, dass es Einkommensunterschiede zwischen Bachelor und Masterstudierenden gibt, zwischen den verschiedenen Hochschulbereichen und Spezialisierungen und z.B. zwischen Dual-Studierenden in der Ausbildung und denjenigen, die Vollzeit arbeiten und die Ausbildung abgeschlossen haben. 

## Vorbereitungen

Damit wir `mosaic` nutzen können, müssen wir es zunächst laden:

```{r mosaic}
library(mosaic)
```

Damit wir die Daten dieser **Gelegenheitsstichprobe** nutzen können, müssen wir die Daten in R einlesen. Diese liegen als Excel Datei (Endung `xlsx`) vor. Dazu muss das zum Einlesen nötige Paket zunächst geladen werden.

```{r xlsx}
# Evtl. vorab über install.packages("readxl") installieren
library(readxl)
Einkommen <- read_excel("Daten_SoSe2018_FOM_Wacker.xlsx")
```

Erste Betrachtung:

```{r Einkommen}
Einkommen
```


## Auswertung Einkommensverteilung

Eine uninvariate Auswertung einer numerischen Variable kann in `mosaic` u.a. wie folgt erfolgen:

- Histogramm `gf_histogram( ~ mein.x, data = Meine.Daten)`
- Kennzahlen `favstats( ~ mein.x, data = Meine.Daten)`

Werten Sie die Daten entsprechend aus.

```{r Auswertung, exercise = TRUE, eval=FALSE}
___( ~ monatsnetto, data = Einkommen)
```

```{r Auswertung-solution}
gf_histogram( ~ monatsnetto, data = Einkommen)
favstats( ~ monatsnetto, data = Einkommen)
```

## Interpretation

```{r Generalisierung, echo=FALSE}
question("Stimmt die Aussage: das Durchschnittseinkommen von FOM Studierenden liegt bei ca. 1627.61 €?",
         answer("Ja", message = "Aufgrund der nicht-zufälligen Stichprobe ist eine Verallgemeinerung des Ergebnisses **nicht** möglich. Die Aussage stimmt nur für diese Stichprobe!"),
         answer("Nein", correct = TRUE, message = "Aufgrund der nicht-zufälligen Stichprobe ist eine Verallgemeinerung des Ergebnisses **nicht** möglich."))
```

## Vergleiche

Der Anteil der Peronen die in der Stichprobe ein *überdurchschnittliches* Einkommen haben, kann über $1-F_n(\bar{x})$ bestimmt werden:

```{r Verteilung, exercise = TRUE}
xquer <- mean( ~ monatsnetto, data = Einkommen)
1 - pdata( ~ monatsnetto, q = xquer, data = Einkommen)
```


Der Befehl `qdata()` bestimmt das $p-$Quantil der Daten. Berechnen und diskutieren Sie das $90\%$-Quantil der Einkommensverteilung.

```{r Quantil, exercise = TRUE, eval=FALSE}
qdata( ~ monatsnetto, p = ___, data = Einkommen)
```

```{r Quantil-solution}
qdata( ~ monatsnetto, p = 0.9, data = Einkommen)
# Ab diesem Einkommen gehört man zu den oberen 10% der Stichprobe. 90% verdienen nicht mehr.
```


